【裁判字號】    96,交聲,670
【裁判日期】    970225
【裁判案由】    聲明異議
【裁判全文】
臺灣臺中地方法院交通事件裁定         96年度交聲字第670號
原處分機關  交通部公路總局臺中區監理所
異  議  人
即受處分人  林沁惠原名甲○○.
上列異議人即受處分人因違反道路交通管理處罰條例案件，對於
交通部公路總局臺中區監理所臺中市監理站民國96年3月16日所
為之裁決（中監違字第裁60-I00000000號裁決書）聲明異議，本
院裁定如下：
    主  文
原處分撤銷。
林沁惠（原名甲○○）不罰。
    理  由
一、原處分意指略以：本案係受處分人即異議人（以下稱異議人
    ）林沁惠（原名甲○○），於95年11月16日14時20分許，駕
    駛車號HT-8955號自小客車（車主曾金蘭），行經彰化縣二
    林鎮○○路與大成路口處，因「不遵守道路交通標誌之指示
    」違規，為彰化縣警察局保安隊警員依違反道路交通管理處
    罰條例第60條第2項第3款規定，當場舉發，異議人未於期限
    內到案申訴，原處分機關乃依道路交通管理處罰條例第60條
    第2項第3款、違反道路交通管理事件統一裁罰基準及處理細
    則第43條、第44條、第67條之規定，裁處罰鍰新臺幣1,800
    元等情。
二、聲明異議意旨略以：本件警察所舉發的違規車輛，異議人未
    曾向他人借用，且異議人家中亦無此車，違規車輛之車主為
    他人；又舉發通知單及裁決書上「駕駛人姓名欄」與「收受
    通知聯者簽章處之簽名」均為林少「荺」，並非異議人林少
    「筠」；復以異議人未曾去過該違規地點，縱上可認該違規
    車輛之駕駛人並非異議人，爰此聲明異議等語。
三、按犯罪事實，應依證據認定之，無證據不得認定犯罪事實，
    刑事訴訟法第154條第2項定有明文。又所謂認定犯罪事實之
    證據，係指足以認定被告確有犯罪行為之積極證據而言，該
    項證據自須適合於被告犯罪事實之認定，始得採為斷罪資料
    。如未能發現相當證據，或證據不足以證明，自不能以推測
    或擬制之方法，以為裁判之基礎。又所謂證明之資料，無論
    其為直接或間接證據，均須達於通常一般之人均不致有所懷
    疑，而得確信其為真實之程度，始得據為有罪之認定，若其
    關於被告是否犯罪之證明未能達此程度，而有合理性懷疑之
    存在，致使無從形成有罪之確信，根據「罪證有疑，利於被
    告」之證據法則，即不得遽為不利被告之認定。又法院受理
    有關交通事件，準用刑事訴訟法之規定。次按行為人有道路
    交通管理處罰條例之情形者，應填製舉發違反道路交通管理
    事件通知單（以下簡稱舉發通知單），並於被通知人欄予以
    勾記，其通知聯依下列規定辦理：(一)當場舉發者，應填記駕
    駛人或行為人姓名、性別、出生年月日、地址、身分證統一
    編號及車主姓名車主姓名、地址、車牌號碼、車輛種類。被
    查獲之駕駛人或行為人為受處分人時，應於填記通知單後將
    通知聯交付該駕駛人或行為人簽名或蓋章收受之；拒絕簽章
    者，仍應將通知聯交付該駕駛人或行為人收受，並記明其事
    由及交付之時間；拒絕收受者，應告知其應到案時間及處所
    ，並記明事由與告知事項，視為已收受。處罰機關受理移送
    之舉發違反道路交通管理事件時，發現應填記內容不符規定
    ，或所列附件漏未移送者，應即洽請原移送機關更正或補送
    。違反道路交通管理事件，處罰機關受理後發現舉發錯誤或
    要件欠缺，可補正或尚待查明者，退回原舉發機關查明補正
    後依法處理；其錯誤屬實且無可補正者，由受理機關依權責
    簽結，並將簽結之理由，連同該事件有關文件書函請原舉發
    單位之上級機關查究，違反道路交通管理事件統一裁罰基準
    及處理細則第11條第1項第1款及第33條分別訂有明文。
四、經查：原處分機關認異議人有前開違規行為，所據者為彰化
    縣警察局保安隊95年12月1日製發之彰警交字第I00000000號
    舉發通知單及彰化縣警察局96年4月14日彰警交字第0960021
    021號函，惟前揭舉發通知單上舉發員警所繕寫駕駛人姓名
    與收受通知聯者簽章均為林少「荺」，而非林少「筠」，本
    件違反道路交通管理事件，為執勤員警當場舉發，執勤員警
    就駕駛人或行為人之姓名、地址、車牌號碼、車輛種類，經
    當場驗明後，始填製舉發通知單，當時員警抄錄之駕駛人（
    或行為人）姓名與收受舉發通知單者（即駕駛人或行為人）
    之簽名，均同為林少「荺」，而非異議人林少「筠」，且異
    議人並非本件違規車輛所有人，又異議人與該車所有人曾金
    蘭之間，亦查無同財共居之家屬關係，此有本院依職權查詢
    之全戶戶籍資料在卷可佐，是縱其年籍資料經登錄於舉發通
    知單上，然其年籍資料是否遭人冒用，顯非可疑；又原舉發
    機關即彰化縣警察局於96年4月14日彰警交字第0960021021
    號函，並未就本件姓名不符部分加以說明答覆，原處分機關
    亦未就此部分加以查證；準此，本件既無法確認前開員警所
    舉發之違規駕駛人或行為人確實為本件異議人，則異議人是
    否為前述違規事實之行為人，即有合理懷疑存在，根據「罪
    證有疑，利於被告」之證據法則，應為異議人有利之認定，
    自難單憑原舉發機關所指情節，即遽認異議人確為違規之行
    為人。末者，縱認異議人為本件交通違規事件之駕駛人（或
    行為人），當時取締違規之員警將違規人姓名誤繕，而異議
    人利用此錯誤而為不正確之簽名，然而此錯誤已影響異議人
    違規之認定，係屬不可補正，原處分機關本應依權責簽結，
    並將簽結之理由，連同該事件有關文件書函請原舉發單位之
    上級機關查究，尚不得變更舉發事實逕就未經舉發之異議人
    加以裁罰。揆諸前開說明，原處分機關未及詳查，徒憑舉發
    機關之舉發，即對異議人為首揭處分，逕就未經舉發之異議
    人加以裁罰，違反法定程序，所為之處分，難認適法，爰撤
    銷原處分，依法為異議人不罰之諭知。
五、據上論斷，應依道路交通管理處罰條例第87條第2項、道路
    交通案件處理辦法第20條，裁定如主文。
中    華    民    國    97    年    2     月    25    日
                  刑事第十二庭  法  官  廖慧如
上正本證明與原本無異。
如不服本裁定應於送達後五日內向本院提出抗告狀。
                                書記官  王美珍
中    華    民    國    97    年    2     月    25    日


司法院資訊處製作；財團法人民間司法改革基金會備份。
